【裁判字號】    98,簡上,573
【裁判日期】    981223
【裁判案由】    清償債務
【裁判全文】
臺灣臺北地方法院民事判決             98年度簡上字第573號
上  訴  人  國泰世華商業銀行股份有限公司
法定代理人  丙○○
訴訟代理人  戊○○
            丁○○
            甲○○
被上訴人    乙○○
                        之2
上列上列當事人間請求清償債務事件，上訴人對於中華民國98年
7月30日臺灣臺北地方法院臺北簡易庭98年度北簡字第20874號第
一審判決提起上訴，本院於98年11月27日言詞辯論終結，判決如
下：
    主  文
上訴駁回。
第二審訴訟費用由上訴人負擔。
    事實及理由
一、上訴人起訴主張：原審被告林長榮邀同被上訴人為附卡持有
    人，與上訴人（匯通商業銀行股份有限公司於民國91年6月3
    日變更登記公司名稱為國泰商業銀行股份有限公司，於92年
    10月27日國泰商業銀行股份有限公司與世華聯合商業銀行股
    份有限公司合併，並於合併後變更公司名稱為國泰世華商業
    銀行股份有限公司）於89年4月8日、92年3月6日訂立信用卡
    使用契約，並領用信用卡，而正卡持卡人或附卡持卡人就各
    別使用信用卡所生應付帳款互負連帶清償責任；另林長榮分
    別於89年5月4日、90年8月31日以原告發行之代償卡，代付
    其他銀行之欠款，迄今尚積欠信用卡債務新臺幣（下同）
    127,538元及代償卡債務121,123元未清償，爰依契約法律關
    係起訴請求。另系爭信用卡卡片皆以郵局掛號寄送至被上訴
    人指定地址即附卡人之戶籍地，並需依開卡程序使用，卡片
    遺失機率甚低，而上訴人亦未接獲被上訴人告知有關遺失冒
    用事宜，被上訴人辯稱未辦卡，實屬脫責之詞云云。
二、被上訴人則以：伊未申請附卡，亦未於附卡申請書上簽名等
    語，資為辯解。
三、本件經原審法院為上訴人一部勝訴，一部敗訴之判決，判命
    原審被告林長榮應給付上訴人248,661元，及其中216,536元
    自92年12月14日起至清償日止，按年息百分之19.71 計算之
    利息，並駁回上訴人其餘之訴，同時就上訴人勝訴部分依職
    權宣告假執行，及原審被告林長榮如以248,661 元預供擔保
    後，得免為假執行。上訴人不服，提起上訴，其上訴聲明為
    ：(一)原判決上訴人敗訴之部分廢。(二)被上訴人應與林長榮連
    帶給付上訴人127,538元，及其中110,743元自92年12月14日
    起至清償日止，按年息百分之19.71 計算之利息。被上訴人
    則聲明：駁回上訴。
四、上訴人主張林長榮於89年4月8日邀同被上訴人為附卡持有人
    與上訴人成立信用卡使用契約，迄今尚積欠信用卡債務127,
    538元 及利息。有上訴人所提信用卡申請書、信用卡作業系
    統對帳單資料查詢單、信用卡消費帳款債權明細表、信用卡
    約定條款（見原審卷第8 頁至第10頁、第14頁至第15頁）為
    證。被上訴人則以前詞置辯，經查：
  (一)按當事人主張有利於己之事實者，就其事實有舉證之責任，
    民事訴訟法第277條定有明文，又同法第357條規定，私文書
    應由舉證人證其為真正，但他造於其真正無爭執者，不在此
    限，若欲依同法第358條第1項規定，推定私文書之真正者，
    則須本人或其代理人就其於文書上所為簽名、蓋章或指印不
    爭執為真正時，或有法院或公證人之認證者，方可據以推定
    私文書之真正。次按民事訴訟如係由原告主張權利者，應先
    由原告負舉證之責，若原告先不能舉證，以證實自己主張之
    事實為真實，則被告就其抗辯事實即令不能舉證，或其所舉
    證據尚有疵累，亦應駁回原告之請求。又按請求履行債務之
    債，除被告自認原告所主張債權發生原因之事實外，應先由
    原告就其主張此項事實，負舉證之責任，必須證明其為真實
    後，被告於其抗辯事實，始應負證明之責任，此為舉證責任
    分擔之原則。最高法院著有17年上字第917號判例、43 年台
    上字第377 號判例可資參照。本件被上訴人業已否認於系爭
    信用卡申請書附卡申請欄上簽名，揆諸前開說明，上訴人欲
    主張有此項債權存在，自須負起舉證之責。
  (二)查，本院以上訴人提出上開信用卡申請書之附卡申請人簽名
    欄與被上訴人於本院98年10月28日民事報到單及被上訴人於
    90年間臺南市政府家庭暴力及性侵害防治中心志願服務請假
    單、志願服務隊工作報告單（見本院卷第20頁至第26頁）上
    所為之簽名，以肉眼觀察比對結果發現，系爭信用卡申請書
    附卡申請人欄上之簽名式樣、筆順及力道等顯與上開被上訴
    人乙○○簽名有異，尤其「惠」字下邊之「心」部分、「媛
    」字右邊之「爰」部分，最後一筆之筆順顯與上前開信用卡
    申請書附卡申請人欄上簽名之筆順特徵不相同。上訴人復未
    能舉證證明系爭信用卡申請書上被上訴人乙○○之簽名係出
    於其本人所為，則上訴人所提系爭信用卡申請書之附卡申請
    人欄中「乙○○」之簽名，形式上難認定為真正，被上訴人
    抗辯系爭信用卡申請書上之簽名非其所為，尚非虛妄，應堪
    採信。從而，上訴人主張依契約法律關係，請求被上訴人與
    林長榮連帶負清償責任，為無理由，應予駁回。
五、綜上所述，上訴人未能舉證證明系爭信用卡附卡確實為被上
    訴人所申辦，則上訴人主張依契約法律關係，請求被上訴人
    與林長榮即主卡人負連帶清償責任，即屬無據，應予駁回。
    原審因而為上訴人此部分敗訴判決，並依職權分別酌定相當
    擔保金為准免假執行之宣告，核無不合。上訴人上訴為無理
    由，應予駁回。
六、本件事證已臻明確，兩造其餘攻擊防禦方法，經審酌後，或
    與本件無涉，或與判決結果不生影響，毋庸一一論列，併此
    敘明。
七、訴訟費用負擔之依據：民事訴訟法第78條。
中    華    民    國    98    年    12    月    23    日
                  民事第六庭    審判長法  官  朱漢寶
                                      法  官  賴秀蘭
                                      法  官  陳雯珊
以上正本係照原本作成。
本判決不得上訴。
中    華    民    國    98    年    12    月    23    日
                                      書記官  陳彥樺

司法院資訊處製作；財團法人民間司法改革基金會備份。
